【裁判字號】    89,易,1161
【裁判日期】    891101
【裁判案由】    竊盜等
【裁判全文】
臺灣屏東地方法院刑事判決                        八十九年度易字第一一六一號
    公  訴  人  臺灣屏東地方法院檢察署檢察官
    被      告  丙○○
    被      告  乙○○
    被      告  甲○○
右列被告因竊盜等案件，經檢察官提起公訴（八十九年度偵字第二六八六號），本院
判決如左：
    主  文
丙○○共同連續攜帶兇器竊盜，處有期徒刑拾月。扣案之檳榔刀壹支及手電筒貳支均
沒收。
乙○○搬運贓物，累犯，處有期徒刑伍月。
甲○○收受贓物，累犯，處罰金參仟元，如易服勞役，以參佰元折算壹日。
    事  實
一、(一)丙○○基於意圖為自己不法所有之概括犯意，先於民國八十九年四月二十七日
      十四時許，攜帶其所有可供兇器使用之檳榔刀一支，騎乘機車至屏東縣萬巒鄉
      ○○○段一八○之四二地號及赤山一小段五之一、之二、之三等地之屬潘華良
      所有檳榔園內，竊取六芎檳榔，得手後，復又至同鄉○○○○段五地號潘運參
      所有之檳榔園內，持前開檳榔刀竊取檳榔六芎。
    (二)乙○○前曾因違反麻醉藥品管理條例，經本院判處有期徒刑十月，並於八十八
      年一月三十日執行完畢，惟仍不知悔改，明知前述十二芎檳榔為丙○○竊盜所
      得之贓物，仍於八十九年四月二十七日十七時許，經丙○○通知後，駕駛未懸
      掛車牌之小貨車，至萬巒鄉○○○路萬金營區之約定地點，將前開檳榔搬運至
      內埔鄉○○村○○路八十五巷三之一號丙○○向不知情之劉建中承借之處所分
      裝。丙○○於乙○○將前開小貨車開走後，又承前概括犯意，繼續在前揭潘運
      參之檳榔園竊取三芎檳榔後，始騎機車離開。
    (三)然丙○○並未因此而滿足，復承前犯意，於同年月二十八日凌晨三時三十分許
      ，與乙○○共同基於意圖為自己不法所有之犯意聯絡（乙○○涉嫌竊盜部分未
      據起訴），攜帶前開檳榔刀一支及丙○○所有之手電筒二支，前往內埔鄉○○
      段鍾榮發所有之檳榔園竊取檳榔二十六芎（約三千粒），並於園內工寮竊得檳
      榔刀一支（已發還被害人鍾榮發），得手後即一同駕駛前開車輛載運檳榔，至
      上開丙○○承借之處所予以摘取分裝。嗣於同日五時四十五分許，適丙○○及
      乙○○正搬運上述竊得之檳榔時，為警當場查獲，並扣得檳榔四十一芎、手電
      筒二支及檳榔刀一支。
    (四)甲○○於八十六年間因違反麻醉藥品管理條例案件，經台灣高雄地方法院判處
      有期徒刑六月確定，並於八十七年九月七日未經撤銷假釋執行完畢。惟仍不知
      警惕，於八十九年四月二十七日二十二時許，在屏東縣內埔鄉○○路八十五巷
      三之一號丙○○承借住處，明知丙○○所持有之檳榔係竊盜所得之贓物，仍基
      於收受贓物之犯意，無償收受二芎檳榔供己食用，嗣於次日凌晨四時許，在同
      前地點，為警查獲，而知上情。
二、案經屏東縣警察局內埔分局報請台灣屏東地方法院檢察署檢察官偵查起訴。
    理  由
一、丙○○部分：
    右開事實業據被告丙○○坦承不諱，核與被害人潘華良、潘運參、鍾榮發指訴之
    情節相符，復有贓物保領結書三紙、相片二十一張附卷及檳榔四十一芎、檳榔刀
    一支、手電筒二支扣案足憑，本件事證明確，被告犯行洵堪認定，應依法論科。
二、乙○○部分：
    訊據被告乙○○固不否認有於右開事實欄一、(二)、(三)所載之時、地為丙○○載運
    檳榔等情，惟矢口否認有何搬運贓物之犯行，辯稱：因丙○○家中有販售檳榔，
    故伊以為前開查獲之檳榔係丙○○家向他人所收購，並不知道係贓物云云。然查
    ：
    (一)右開乙○○涉案部分之事實業據同案被告丙○○於警訊中陳述綦詳，嗣丙○○
      於偵查中雖翻稱乙○○並不知情，然於本院審理中則又改稱：「．．．第一次
      （八十九年四月二十七日）找不到乙○○所以我才自己去，但他（指乙○○）
      也知道是我偷的，因為他有太多偷檳榔的紀錄」及「第一次是我一個人去，第
      二次才是與乙○○一起去（偷割檳榔）的，因為第一次我沒找到乙○○，所以
      沒有一起去」等語（本院八十九年十月十八日審判筆錄），而與其前於警訊時
      供述之情節相符無訛。況乙○○與丙○○為同鄉，曾一起工作過，且彼此若有
      困難，都會互相幫忙等情，亦據乙○○與丙○○於警訊及偵審中陳述甚詳，是
      衡情丙○○應無誣陷乙○○之必要，因認丙○○於警訊及本院審理中所稱乙○○於八十九年四月二十七日（事實欄一、(二)）載運檳榔時明知該等檳榔係贓物
      等語較為可採；至丙○○於偵查中所言，則為迴護被告乙○○之詞，不足採信
      。
    (二)又被告乙○○、丙○○等於八十九年四月二十八日在內埔搬運檳榔被查獲時係
      凌晨五時四十五分許，有屏東縣警察局內埔分局刑事案件報告書附卷可憑，就
      地緣位置觀之，堪認丙○○供稱其於同鄉○○段偷割檳榔之犯罪時間係同日凌
      晨三時三十分許等語為可採，是乙○○既明知丙○○係利用前開凌晨時分、園
      主不在場之時割取檳榔，就社會一般通念，即應有盜採之懷疑。查乙○○既不
      否認有於該時前往前開地點載運檳榔，則其辯稱不知該等檳榔係竊盜所得贓物
      云云，亦與常情有違而無可採信。
    (三)再查，丙○○家及丙○○家所有之檳榔園均係在屏東縣「萬巒鄉」等情，為乙○○所明知（本院八十九年十月十八日審判筆錄參照），則乙○○於前開事實
      欄一、(二)之時間在「萬巒鄉」為丙○○載運檳榔後，何不前往較近之「萬巒鄉
      」丙○○家中摘取分裝，反將之載往「內埔鄉」之丙○○承借處所加工處理，
      而未有任何懷疑？是被告乙○○辯稱因丙○○家中有販售檳榔，故以為前開查
      獲之檳榔係丙○○家向他人所收購，並不知道係贓物云云，亦與常情相悖，應
      係事後卸責之詞，不足為被告乙○○有利之認定。
    (四)此外，復有檳榔四十一芎扣案可佐（已發還被害人），事證明確，被告乙○○
      犯行堪予認定，應依法論科。
三、甲○○部分：
    訊據被告甲○○對於持有前揭二芎檳榔之事實坦承不諱，惟矢口否認其有何收受
    贓物之犯行，辯稱：伊不知道該二芎檳榔是贓物云云。惟查：右開甲○○涉案部
    分事實業據同案被告丙○○於警訊供稱：「（甲○○）共拿了一百二十粒檳榔，
    （他）知道是贓物」（警訊卷第五頁）及於偵查中供稱：「因（甲○○收受檳榔
    ）當時是晚上，沒人在晚上割檳榔，故甲○○應知檳榔是偷來的」等語明確（八
    十九年偵字第二六八六號卷第三十五頁），核與甲○○供稱其係於八十九年四月
    二十七日二十二時許收受檳榔等情（警訊卷第六頁背面）相符，復參以甲○○於
    警訊時亦自稱：「我知道一些這檳榔是丙○○偷來的，而（應係「但」字之誤）
    不敢確定，所以我就向他拿二芎檳榔」（同前警訊卷），且又明知種植檳榔者均
    係於早上七點多到九點多採割檳榔等情（同前偵卷第五頁第十一行），堪認被告
    甲○○對其收受之二芎檳榔係贓物乙節應有相當之認識，此外，復有檳榔二芎扣
    案可稽，事證明確，被告甲○○之犯行洵堪認定，應依法論科。
四、查扣案之檳榔刀一支係供割取檳榔之用，其刀鋒銳利，可用以傷害人之生命身體
    ，客觀上具有危險性，有相片一紙在卷可查（警卷第十八頁編號(十四)參照），應認
    屬刑法第三百二十一條第一項第三款所稱「兇器」之一種。是核被告丙○○所為
    ，係犯刑法第三百二十條第一項第三款之加重竊盜罪。而被告乙○○明知丙○○
    於八十九年四月二十七日十七時許託其載送之十二芎檳榔係贓物，而仍予載送搬
    運之行為，係犯刑法第三百四十九條第二項搬運贓物罪。至被告甲○○則係犯刑
    法第三百四十九條第一項之收受贓物罪。被告丙○○就八十九年四月二十八日部
    分（事實欄一、(三)）之加重竊盜犯行，與被告乙○○間有犯意之聯絡及行為之分
    擔，應論以共同正犯。被告丙○○先後數行為，時間緊接，且犯罪構成要件相同
    ，顯係基於概括犯意為之，為連續犯，爰依刑法第五十六條之規定以一罪論，並
    加重其刑。而被告乙○○於八十八年一月三十日受有期徒刑執行完畢；被告甲○○入監服刑後假釋，於八十七年九月七日期滿，其未執行之刑，因未經撤銷假釋
    而以已執行論，分別有台灣屏東地方法院檢察署刑案資料查註紀錄表在卷可按，
    該二人於五年內再犯有期徒刑以上刑之罪，均為累犯，亦應依法加重其刑。茲審
    酌被告丙○○、乙○○犯罪之動機係為轉售圖利、被告甲○○收受檳榔之動機係
    供己食用，被告丙○○並無前科，乙○○、甲○○則有多項前科、素行不良，其
    等犯罪之手段，犯罪所得之數量，被害人所受損失，被告丙○○坦承犯行、態度
    良好，乙○○及甲○○則飾詞辯解、並無悔意等一切情狀，爰量處如主文所示之
    刑，並就甲○○科處罰金部分，諭知易服勞役之折算標準，以資懲儆。至扣案之
    檳榔刀一支及手電筒二支，係供被告丙○○、乙○○犯罪所用之物，且為被告丙○○所有，有扣案物品清單一紙附卷足憑，應依法宣告沒收。
五、公訴意旨另以：被告乙○○於八十九年四月二十八日凌晨，在屏東縣內埔鄉美和
    村美和專校前搬運丙○○所竊得之檳榔至劉建中住所分裝（起訴書犯罪事實欄一
    、之末三行），因認乙○○涉有刑法第三百四十九條第二項之搬運贓物罪嫌。然
    查：丙○○於八十九年四月二十八日凌晨三時三十分許，持檳榔刀一支及手電筒
    二支與乙○○共同竊取檳榔二十六芎及檳榔刀一支等情，業據被告丙○○於警訊
    及本院審理中指訴綦詳，核與為警查獲時確扣得檳榔刀二支（其中一支業已發還
    被害人鍾榮發）及手電筒二支之情相符。且丙○○與乙○○為友，無構陷乙○○
    之必要，亦有如前述，故應以丙○○於警訊及本院審理中所言較為可採，而認該
    次竊盜係由丙○○及乙○○共同為之。至公訴人雖以被告丙○○於偵查中翻稱該
    日係由其一人持二支手電筒及檳榔刀一支前往行竊，乙○○僅係載運檳榔云云（
    偵卷第八頁背面）資為認定被告乙○○係涉犯搬運贓物罪嫌之依據，然衡諸常情
    ，丙○○同時手持二支手電筒及檳榔刀一支前往行竊，自顧己身安全已有未逮，
    若無二人共同為之，實殊難想像由一人於凌晨深夜同時手持前述三項物品，復猶
    能行竊檳榔二十六芎及檳榔刀一支得逞之理。是公訴人認被告乙○○此部分僅涉
    有搬運贓物罪嫌，尚有未合，惟公訴人既認此部分與前揭論罪科刑之搬運贓物罪
    間有連續犯之關係，屬裁判上一罪，爰不另為無罪之諭知。至乙○○與丙○○於
    八十九年四月二十八日凌晨三時三十分許，持檳榔刀一支及手電筒二支與乙○○
    共同竊取檳榔二十六芎及檳榔刀一支等情，涉有共同加重竊盜之犯嫌，應由檢察
    官另行偵辦，並予敘明。
六、被告甲○○經合法傳喚，無正當理由不到庭，本院認為應諭知科罰金之案件，得
    不待其到庭陳述，逕行判決。
據上論斷，應依刑事訴訟法第二百九十九條前段、第三百零六條，刑法第二十八條、
第五十六條、第三百二十一條第一項第三款、第三百四十九條第一項、第二項、第四
十七條、第四十二條第二項、第三十八條第一項第二款，罰金罰鍰提高標準條例第一
條前段、第二條，判決如主文。
本案經檢察官楊挺宏到庭執行職務。
中      華      民      國      八十九      年    十一    月      一    日
                                      臺灣屏東地方法院刑事第一庭
                          法  官  王以齊
右正本證明與原本無異。
對於本判決如有不服應於收受送達後十日內向本院提出上訴書狀上訴於台灣高等法院
高雄分院並按他造當事人之人數附具繕本。
                                          書記官   林天化
中      華      民      國      八十九      年    十一  月        二    日
附錄本判決論罪科刑法條：
刑法第三百二十一條第一項第三款
犯竊盜罪而有左列情形之一者，處六月以上五年以下有期徒刑：
三  攜帶兇器而犯之者。
刑法第三百四十九條第一、二項
收受贓物者，處三年以下有期徒、拘役或五百元以下罰金。
搬運、寄藏、故買贓物或為牙保者，處五年以下有期徒刑、拘役或科或併
科一千元以下罰金。


司法院資訊處製作；財團法人民間司法改革基金會備份。
